【裁判字號】    98,簡上,41
【裁判日期】    990108
【裁判案由】    侵權行為損害賠償
【裁判全文】
臺灣花蓮地方法院民事判決   98年度簡上字第41號
上  訴  人  甲○○
被上訴人    乙○○
上列當事人間請求侵權行為損害賠償事件，上訴人對於中華民國
98年6月30日本院花蓮簡易庭98年度花簡字第68號第一審判決提
起上訴，本院於98年12月22日言詞辯論終結，判決如下：
    主    文
上訴駁回。
第二審訴訟費用由上訴人負擔。
    事實及理由
一、本件經本院審理結果，認為原審依侵權行為之法律關係判決
    上訴人應給付被上訴人新台幣（下同）111,461元，而駁回
    被上訴人其餘之請求，並就被上訴人勝訴部分依職權宣告假
    執行，認事用法並無不合，應予維持。爰引用第一審判決所
    載之事實及理由如附件所示。
二、上訴人提起上訴，聲明1.原判決不利於上訴人部分廢棄，2.
    前開廢棄部分被上訴人在第一審之訴駁回。其陳述除與原審
    判決書所記載者相同，予以引用外，另補充陳述略以：系爭
    車禍事故發生後，經送臺灣省花東區車輛行車事故鑑定委員
    會鑑定結果，竟捨道路交通安全規則第102條第7款轉彎車應
    讓直行車先行之規定，而採用該規則第102條第2款規定，上
    訴人高齡70歲，剛右彎直行不到50公尺經過路口速度緩慢，
    被上訴人突如其來右彎時把上訴人車撞成蟹行10公尺，如非
    被土丘擋住，後果不堪設想，足見上訴人為受害人，經上訴
    人申請重新鑑定，無奈鑑定人員未至現場查看或詢問雙方當
    事人，竟維持原鑑定報告，原審以鑑定結果判決，自欠妥適
    。不論被上訴人是直行車或右彎車，上訴人的車子保險桿完
    好如初，只有車子右輪上方遭被上訴人的車撞及，上訴人的
    車子是被撞的，上訴人並無過失，不須賠償。原審認定的車
    損金額過高，被上訴人的車是老車，已經十幾年了。
三、被上訴人則聲明：上訴駁回。其陳述與原審判決書所記載者
    相同，茲予引用外，另補充陳述略以：我的車子是直行車並
    非轉彎車，上訴人所駕車之車頭撞到我車的左前車頭，我沒
    有要轉彎，當時警方馬上到現場，我的車子留在現場照相，
    上訴人馬上叫人把車拖走。我被安全氣囊打到，整個胸腔受
    內傷，耳朵重聽，整台車都報銷了，我也無交通工具可上班
    ，導致我沒有工作到現在。
四、兩造不爭執之事實：
  (一)上訴人於民國97年2月4日15時37分，駕駛車號U7-0028號自
    小客車，沿花蓮縣吉安鄉○○路○段由東往西行駛，行經該
    路75巷與無名路口時，與被上訴人駕駛車號LJ-9739號自小
    客車發生碰撞，致被上訴人車損人傷，受有胸壁挫傷、肩部
    挫傷、髖挫傷、臉頭皮及頸之挫傷等傷害。
  (二)前開車禍事故經鑑定結果，認上訴人駕駛自用小客車行經無
    號誌之交岔路口，左方車未暫停讓右方車先行，為肇事主因
    ；被上訴人駕駛自用小客車行經無號誌之交岔路口，未減速
    慢行，作隨時停車之準備，為肇事次因。（如原審卷78至80
    頁車禍鑑定報告書所載）。
  (三)被上訴人所提估價單形式上為真正。
五、本件兩造所爭執之處，應在於：
  (一)原審判決認定系爭車禍事故上訴人、被上訴人應各負百分之
    七十、百分之三十之過失責任，是否合理？
  (二)被上訴人主張該車修復費用是否過高？請求精神慰撫金10萬
    元有無理由？茲審酌如下。
六、得心證之理由：除引用第一審判決所載之理由如附件所示外
    ，另補充如下：
  (一)按汽車行駛至交岔路口，其行進、轉彎，應依下列規定：二
    行至無號誌或號誌故障而無交通指揮人員指揮之交岔路口，
    支線道車應暫停讓幹線道車先行。未設標誌、標線或號誌劃
    分幹、支線道者，少線道車應暫停讓多線道先行；車道數相
    同時，轉彎車應暫停讓直行車先行；同為直行車或轉彎車者
    ，左方車應暫停讓右方車先行。七轉彎車應讓直行車先行。
    汽車行駛時，駕駛人應注意車前狀況，並隨時採取必要之安
    全措施。道路交通安全規則第102條第1項第2、7款、第94條
    第3項定有明文。系爭車禍事故係發生於花蓮縣吉安鄉○○
    路○段75巷與無名路無號誌之交岔路口，上訴人駕車沿花蓮
    縣吉安鄉○○路○段由東往西行駛，被上訴人駕車沿該無名
    路由北往南方向「直行」，兩車於該交岔路口發生碰撞，被
    上訴人車左前車頭撞及上訴人車右前車頭等情，有花蓮縣警
    察局吉安分局刑案偵查卷宗所附刑案偵查報告書、兩造之調
    查筆錄、道路交通事故調查報告表、現場圖及照片可參（原
    審卷46至71頁）。可見被上訴人係駕車沿該無名路由北往南
    方向直行通過該無號誌之交岔路口，並非右轉之車，上訴人
    稱被上訴人之車為轉彎車云云，顯有誤認。而兩造車既均為
    直行車，行經該無號誌交岔路口，且自立路二段75巷與無名
    路並未劃分幹、支線道，上訴人之車屬左方車，行經該路口
    應注意暫停讓右方之被上訴人車先行，且依當時情形，並無
    不能注意情事，上訴人竟疏於注意，而與被上訴人所駕車輛
    發生撞擊，致被上訴人車損人傷，上訴人顯有過失，且與被
    上訴人受傷車損間，有相當因果關係，應堪認定。而被上訴
    人駕車行經該交岔路口，疏未注意車前狀況，減速慢行，亦
    與有過失。（臺灣省花東區車輛行車事故鑑定委員會花東區
    9701 06案鑑定意見書、台灣省車輛行車事故覆議鑑定委員
    會函亦同此認定，原審卷78至80頁）。經本院斟酌上開情形
    、雙方過失情節綜合所有證據，認上訴人、被上訴人對本件
    車禍之發生應各負百分之七十、百分之三十之過失責任，原
    審認定兩造之過失比例，並無違誤。上訴人主張其無過失云
    云，顯不可採。
  (二)被上訴人所有LJ-9739號自小客車受損，經估價修理費用共
    計201,700元（含零件費158,300元、烤漆費15,700元、工資
    27,700元）等情，業據被上訴人提出估價單為憑（原審卷31
    至34頁），應堪信實。而被上訴人以修復費用為損害估定之
    標準，並就零件部分扣除折舊，僅請求零件修復費用之十分
    之一即15,830元，於法並無不合（最高法院77年度第9次民
    事庭會議決議(一)參照）。原審判決即依上開法則，審酌被上
    訴人受損車輛之出廠日期為83年6月，至車禍發生日止，該
    車使用已逾五年，經扣除零件之折舊後，認被上訴人請求車
    輛修復費用59,230元（零件費15830元＋烤漆費15700元＋工
    資27700元＝59230元）為有理由，亦屬有據。上訴人空言陳
    稱原審認定之車損金額過高云云，並不可採。
  (三)按慰藉金之賠償須以人格權遭遇侵害，使精神上受有痛苦為
    必要，其核給之標準固與財產上損害之計算不同，然非不可
    斟酌雙方身分資力與加害程度，及其他各種情形核定相當之
    數額（最高法院51年台上字第223號判例意旨參照）。被上
    訴人因系爭車禍事故受有胸壁挫傷、肩部挫傷、髖挫傷、臉
    、頭皮及頸之挫傷等傷害，有慈濟醫院診斷證明書可參（原
    審卷60頁），原審斟酌兩造之身分、地位、收入、上訴人之
    過失行為致被上訴人所受傷害、精神上痛苦的程度等一切情
    狀，認被上訴人請求精神慰撫金10萬元為適當，應屬有理。
    則被上訴人因車禍事故所受損害額共為159,230元，經依民
    法第217條第1項規定，按被上訴人應負之過失比例百分之三
    十，減輕上訴人之賠償金額後，上訴人應賠償被上訴人之金
    額為111,461元（159230×70%＝111461）。
七、從而，被上訴人依侵權行為法則請求上訴人給付111,461元
    ，為有理由，應予准許，逾此部分之請求為無理由，應予駁
    回。原審判准被上訴人得向上訴人請求上開金額，核無不合
    。上訴人仍執前詞，指摘原判決不當，求予廢棄改判，為無
    理由，應駁回上訴。本件事證已臻明確，兩造其餘攻擊防禦
    方法及舉證，均無礙勝負判斷，爰不一一論列，併此敘明。
八、據上論結，本件上訴為無理由，依民事訴訟法第436條之1第
    3項、第449條第1項、第78條，判決如主文。
中    華    民    國    99    年    1     月    8     日
                        臺灣花蓮地方法院花蓮民事庭
                                審判長法官  湯文章
                                法      官  陳雅敏
                                法      官  楊碧惠
上為正本係照原本作成。
本件不得上訴。
中    華    民    國    99    年    1     月    8     日
                                法院書記官  羅仕健
附件
臺灣花蓮地方法院民事簡易判決          98年度花簡字第68號
原      告  乙○○  住花蓮縣壽豐鄉志學新67之1號
被      告  甲○○  住花蓮縣花蓮市○○○街38號5樓之2
                    居花蓮縣花蓮市○○路601巷2弄6號
上列當事人間侵權行為損害賠償事件，於民國98年6月11日言詞
辯論終結，本院判決如下：
   主      文
被告應給付原告新臺幣拾壹萬壹仟肆佰陸拾壹元。
原告其餘之訴駁回。
訴訟費用由被告負擔十分之七，餘由原告負擔。
本判決原告勝訴部分得假執行。
    事實及理由
一、按訴狀送達後，原告不得將原訴變更或追加他訴，但擴張或
    減縮應受判決事項之聲明者，不在此限，民事訴訟法第255
    條第1項第3款定有明文。本件原告原起訴請求被告給付新臺
    幣（下同）286,700元，嗣於訴狀送達後，本院審理時，就
    上開金額減縮為159,230元，核屬減縮應受判決事項之聲明
    ，合於前揭條文之規定，應予准許，合先敘明。
二、原告主張：被告於民國97年2月4日15時37分許，駕駛車號U7
    -0028號自小客車，沿花蓮縣吉安鄉○○路○段由東向西行
    駛，行經該路與無名之巷口時，本應暫停讓右方車輛先行，
    而依當時情節又無不能注意之情事，竟疏未注意禮讓，至其
    所駕駛之自小客車撞及由原告所駕駛之車號LJ-9739號自小
    客車（下稱系爭車輛），原告因而車毀人傷，並支付修復系
    爭車輛所須費用新臺幣（下同）59,230元（零件15,830元、
    烤漆15,700元、工資27,700元）。又原告因本件車禍受有胸
    壁挫傷、肩部挫傷、髖挫傷、臉、頭皮及頸之挫傷等傷害，
    精神痛苦不堪，另請求精神慰藉金10萬元，為此依侵權行為
    之法律關係起訴，並聲明：被告應給付原告159,230元。
三、被告則以：原告受傷是因為安全氣囊所致，伊受的傷比原告
    嚴重，系爭車輛已經很舊了，而且伊的車也受損，伊對覆議
    結果有意見，伊對事故之發生並無過失置辯。並聲明：原告
    之訴駁回。
四、原告主張之上開事實，業據原告提出估價單、照片等件為證
    （分見本院卷第10-14、31-34頁），並經本院依職權調閱本
    院97年度花交易字第9號全卷可稽。且本件車禍經送往臺灣
    省花東區車輛行車事故鑑定委員會鑑定結果為：「一、甲○
    ○駕駛自用小客車行經無號誌之交叉路口，左方車未暫停讓
    右方車先行，為肇事主因。二、乙○○駕駛自用小客車行經
    無號誌之交叉路口，未減速慢行，坐隨時停車之準備，為肇
    事次因。」此有該會97年5月16日花東鑑字第0976100749號
    函覆之鑑定意見書附卷可考（上開刑事卷偵查卷第12-15頁
    ），並經臺灣省車輛行車事故覆議鑑定委員會支持上開鑑定
    意見在案，亦有該委員會98年5月12日覆議字第0986201668
    號函可按（見本院卷第78頁），堪信原告主張之事實為真正
    。至被告固以覆議結果不足採信云云置辯，然未舉證以實其
    說，要難採信。是以經本院斟酌上開情形、雙方過失情節綜
    合所有證據，認被告、原告對本件車禍之發生應各負70％及
    30％之過失責任。
五、按因故意或過失，不法侵害他人之權利者，負損害賠償責任
    ；又汽車、機車或其他非依軌道行駛之動力車輛，在使用中
    加損害於他人者，駕駛人應賠償因此所生之損害，但於防止
    損害之發生，已盡相當之注意者，不在此限。民法第184條
    第1項前段、第191條之2分別定有明文。本件被告對系爭車
    輛發生車禍具有過失，已如前述，是被告之行為與與原告所
    受損害間自有因果關係，從而原告主張被告應負損害賠償責
    任，於法應認有據。
六、復按損害賠償，應以填補債權人所受損害及所失利益為限，
    依通常情形，或依已定之計劃、設備或有其他特別情事，可
    得預期之利益，視為所失利益，民法第216條規定甚詳，又
    不法毀損他人之物者，應向被害人賠償其物因毀損所減少之
    價額，同法第196條定有明文，依上開法文請求賠償物被毀
    損所減少之價額，得以修復費用為估定之標準，但以必要者
    為限（例如：修理材料以新品換舊品，應予折舊）（最高法
    院77年度第9次民事庭會議決議參照），依行政院86年12月3
    0日臺86財字第52053號函所頒之「固定資產耐用年數表」及
    行政院臺（45）財字第4180號令發布之「固定資產折舊率表
    」之規定，汽車之耐用年數為5年，依定率遞減法計算每年
    折舊率為千分之369，參酌營利事業所得稅結算申報查核准
    則第95條第8項規定，固定資產提列折舊採用定率遞減法則
    者，以1年為計算單位，其使用期限未滿1年者，按實際使用
    之月數相當於全年之比例計算之，不滿1月者，以月計。又
    其最後1年之折舊額，加歷年折舊累積額，其總和不得超過
    該資產成本原額之10分之9。查本件原告所有車輛出廠日期
    為83年6月，有系爭車輛行照可按，其車齡顯逾耐用年限（5
    年），故其材料折舊應按新品價格百分之10計付為適宜，是
    以其車輛損害之零件費用依上開各規定之比例計算折舊額後
    加以扣除，受損額為15,830元，加上烤漆15,700元、工資27
    ,700 元，共計59,230元。從而，原告主張被告應賠償其修
    復車輛所受之損害共計59,230元，為有理由，應予准許。
七、原告因被告上開過失傷害行為而受傷，此有慈濟醫院診斷證
    明書可稽（見上開刑事卷警卷第13頁），精神上應受有相當
    之痛苦。爰審酌原告為國小畢業，車禍當時擔任售貨員，名
    下並無不動產；被告為專科畢業，擔任記者工作，名下有房
    屋、汽車與投資，此有本院依職權調閱雙方之稅務電子閘門
    財產所得調件明細表可參（見本院卷第41-44頁），暨兩造
    之身分、地位、收入、被告致原告所受傷害、精神上痛苦的
    程度等一切情狀，認原告請求精神上損害賠償10萬元尚屬適
    當。則本件原告得請求之金額為159,230元（59,230＋100,0
    00＝159,230）。
八、按損害之發生或擴大，被害人與有過失者，法院得減輕賠償
    金額，或免除之，民法第217條第1項定有明文。本件原告就
    車禍之發生與有過失，而應負擔百分之30之過失責任，已如
    前述，本院即應依上開過失比例，減輕被告之賠償金額。則
    依據上開過失比例減輕被告之賠償金額，其應給付原告111,
    461元（159,230×70％＝111,461）。
九、從而，原告依侵權行為法則請求被告給付如主文第1項所示
    ，為有理由，應予准許。逾此部分之請求即屬無據，應予駁
    回。又本件原告勝訴部分係適用簡易程序所為被告敗訴之判
    決，應依職權宣告假執行。
十、訴訟費用負擔之依據：民事訴訟法第79條。
中    華    民    國    98    年    6     月    30    日
                  臺灣花蓮地方法院花蓮簡易庭
                          法      官  劉柏駿

司法院資訊處製作；財團法人民間司法改革基金會備份。
